【裁判字號】    89,重上,455
【裁判日期】    900110
【裁判案由】    給付借款
【裁判全文】
臺灣高等法院民事判決  八十九年度重上字第四五五號
      上  訴  人  甲○○
                  乙○○
                  丙○○
      右三人共同
      訴訟代理人  鄭庭壽律師
      被上訴人    台灣省合作金庫  設台北市○○區○○路七七號
      法定代理人  李文雄          住台北市○○區○○路七七號
      訴訟代理人  張榮松          住台北縣新店市○○路一三六號
右當事人間給付借款事件，上訴人對於中華民國八十九年八月二十四日臺灣臺北地方
法院八十九年度重訴字第一三六五號第一審判決提起上訴，本院判決如左：
    主    文
上訴駁回。
第二審訴訟費用由上訴人連帶負擔。
    事    實
甲、上訴人方面：
一、聲明：(一)原判決廢棄。(二)駁回被上訴人在第一審之訴及其假執行之聲請。
二、陳述：除與原判決記載相同者外，補稱略以：
    案外人林孝雄原承購座落於新店市○○段六四地號土地面積一二九．○六平方公
    尺及其地上三層樓房屋，由於資金不足，情商上訴人乙○○等人幫忙，以該土地
    信託登記上訴人乙○○的兒子甲○○名下，並以乙○○、載美芬為連帶保證人向
    被上訴人擔保借款新臺幣臺仟參佰陸拾萬元，設定最高限額壹仟陸佰參拾貳萬元
    之抵押權，以支付購買房地價金。嗣後案外人林孝雄終止信託，與上訴人甲○○
    等約定歸還土地，由其承受清償被上訴人借貸債務，案外人林孝雄將土地提供與
    唐建國、唐嚴明、陳昌宏等簽定合建房屋契約，將土地移轉登記在林昌宏名下，
    被上訴人六合支庫經理同意設定土地拆除三層樓房屋改建七層樓房屋，又同意案
    外人陳昌宏、唐建國、唐嚴明承受清償借貸債務，嗣六合支庫更換經理李秀麟後
    ，亦同意由案外人陳昌宏、唐建國、唐嚴明等承受清償債務，此有案外人林孝雄
    、陳昌宏、唐建國、唐嚴明等可資證明。因此本件借貸債務業已移轉第三人陳昌
    宏、唐建國、唐嚴明，被上訴人之請求顯無理由。
三、證據：除援用原審提出者外，並聲請訊問證人李秀麟、唐建國、唐巖明、陳昌宏
    等人。
乙、被上訴人方面：
一、聲明：駁回上訴
二、陳述：除與原判決記載相同者外，補稱略以：
    被上訴人從未同意債務由陳昌宏、唐建國、唐巖明等人承擔本案債務情事。
三、證據：除援用原審提出者外，補提借據申請書唐巖明洽定延期還款申請書、合作
    金庫函各一紙為證。
    理    由
一、被上訴人於原審起訴主張上訴人甲○○以其他上訴人為連帶保證人，向被上訴人
    借款，但僅繳息至八十七年六月二十三日，依約定借款債務視為全部到期，而被
    上訴人甲○○屢經催討均置之不理，爰求依借貸法律關係訴請上訴人連帶返還。
    而上訴人乙○○於原審則抗辯稱，系爭借款係以土地設定抵押權擔保借款，該土
    地已經轉讓他人，應該由別人來還錢等語置辯。另上訴人等於提起上訴後復抗辯
    稱，系爭貸款己由訴外人陳昌宏、唐建國、唐巖明等三人為債務之承擔，即與上
    訴人無涉。
二、經核本件被上訴人主張上訴人甲○○邀其他上訴人為連帶保證人向被上訴人借得
    上開款項，經被上訴人核撥款項後，上訴人甲○○只繳納至八十七年六月二十三
    日利息之事實，為上訴人等所不爭執，並有被上訴人提出之借據、借戶全部資料
    查詢單、放款相關貸放及保證資料查詢單、放款帳務資料查詢單、放款支出傳票
    、收入傳票、取款憑條、印鑑卡、分戶交易明細表等資料影本為證，均核屬相符
    ，應認被上訴人所主張之事實為真正。
三、上訴人雖以系爭款項業經被上訴人之同意由第三人陳昌宏、唐建國、唐巖明等三
    人為債務之承擔，並請求傳訊證人陳昌宏等人。但查訊據證人即上訴人所稱業經
    被上訴人所屬六合支庫經理李秀麟到庭證稱「我們當初是希望他們用併存債務的
    方式辦理，不可能同意他們用承擔債務的方式來處理等語（本院卷六十頁以下）
    。上訴人雖再請求訊問證人唐巖明等人，但上訴人既主張其已提出申請函請求被
    上訴人准為免責之債務承擔，則如被上訴人確有同意之情事，自當以書面函覆同
    意，而上訴人均未提出書面以資證明，上訴人之訴訟代理人雖一再陳稱雙方已談
    妥條件，並有完成書面契約，但上訴人亦不能證明被上訴人確有上開同意文件保
    存，所稱債務承擔之事實尚難採信。而其請求傳訊之證人唐巖明等人復為本案之
    利害關係人，所證即難免偏頗，況其請求傳訊之證人即六合支庫經理李秀麟業已
    到庭否認有同意免責債務承擔情事，是縱再傳訊證人唐巖明等人即無必要，附此
    說明。上訴人所稱免責債務承擔等語，尚難採信。再者土地設定抵押權以為借款
    擔保，縱抵押物移轉他人，亦不影響其原債務之清償責任。上訴人乙○○於原審
    所稱抵押物已移轉他人云云，自不能因此而免其連帶保證人責任。
四、按消費借貸之借用人應於約定期限返還借用物，民法第四百七十八條定有明文。
    又保證債務之所謂連帶，係指保證人與主債務人負同一債務，對於債權人各負全
    部給付之責任。又兩造訂立之借據條款第三條約定：債務依契約所載年息百分之
    九點八計付利息；未按期攤繳本息時，自逾期之日起六個月以內，按約定利率百
    分之十，逾期六個月者，按約定利率百分之二十計付違約金。又其他約定事項第
    五條第一項第一款約定：任何一宗債務不依約清償或攤還本金時，立約人之一切
    債務，得視同全部到期。本件上訴人之債務並無所謂免責債務承擔情事，已如上
    述，而上訴人甲○○既自八十七年六月二十三日以後之本息均未繳還，依兩造之
    約定，其債務視為全部到期。則被上訴人依消費借貸契約及保證契約請求上訴人
    連帶給付借款壹仟佰肆拾貳萬伍仟壹佰捌拾肆元，及按約定利率計算之利息、
    違約金，即為有據。
三、綜上所述，被上訴人主張為可採，上訴人所辯均無可取。從而，被上訴人本於消
    費借貸法律關係，請求上訴人給付上開借款及利息違約金為有理由，應予准許。
    是則原審判命上訴人如數給付，於法並無不合。上訴意旨指摘原判決不當，求予
    廢棄改判，為無理由，應予駁回。
四、據上論結，本件上訴為無理由，依民事訴訟法第四百四十九條第一項、第八十五
    條第一項前段，判決如主文。
中      華      民      國    九十      年      一      月      十      日
                                  民事第九庭
                                      審判長法  官  吳  謙  仁
                                            法  官  蘇  瑞  華
                                            法  官  魏  大  喨
右正本係照原本作成。
上訴人如不服本判決，應於收受送達後二十日內向本院提出上訴書狀，其未表明上訴
理由者，應於提出上訴後二十日內向本院補提理由書狀（均須按他造當事人之人數附
繕本）上訴時應提出委任律師或具有律師資格之人之委任狀；委任有律師資格者，另
應附具律師及格證書及釋明委任人與受任人有民事訴訟法第四百六十六條之一第一項
但書或第二項（詳附註）所定關係之釋明文書影本。
中      華      民      國    九十      年      一      月    十  一    日
                                            書記官  黃  美  玉
附註：
民事訴訟法第四百六十六條之一（第一項、第二項）：
對於第二審判決上訴，上訴人應委任律師為訴訟代理人。但上訴人或其法定代理人具
有律師資格者，不在此限。
上訴人之配偶、三親等內之血親、二親等內之姻親，或上訴人為法人、中央或地方機
關時，其所屬專任人員具有律師資格並經法院認為適當者，亦得為第三審訴訟代理人
。


司法院資訊處製作；財團法人民間司法改革基金會備份。
